臺灣高等法院花蓮分院刑事判決　　　　 95年度上訴字第308號
上　訴　人　臺灣臺東地方法院檢察署檢察官
上　訴　人
即　被　告　丑○○
選任辯護人　邱聰安律師
上　訴　人
即　被　告　卯○○
選任辯護人　張世柱律師
被　　　告　寅○○
　　　　　　辰○○
上二人共同
選任辯護人　吳美津律師
被　　　告　丁○○
選任辯護人　李百律師
被　　　告　丙○○
選任辯護人　劉秀真律師
被　　　告　壬○○
選任辯護人　曾泰源律師
被　　　告　子○○
指定辯護人　曾泰源律師
被　　　告　庚○○
選任辯護人　吳漢成律師
上列上訴人因貪污治罪條例案件，不服中華民國95年8月18日臺
灣臺東地方法院91年度訴字第87號第一審判決（起訴案號：臺灣
臺東地方法院檢察署91年度偵字第778號、816號、841號、1223
號），提起上訴，本院判決如下：
    主  文
原判決關於丑○○、卯○○部分撤銷。
丑○○連續依據法令從事公務之人員對於違背職務之行為收受賄
賂，處有期徒刑拾壹年，褫奪公權陸年，所收受之賄賂新台幣伍
萬元應予追繳並沒收，如全部或一部無法追繳時，應以其財產抵
償之。
卯○○連續依據法令從事公務之人員對於違背職務之行為收受不
正利益，處有期徒刑拾參年，褫奪公權陸年。
其他上訴駁回。
    事  實
一、緣國防部總政治作戰部為辦理預算金額達新臺幣（下同）58
    1, 500,000元之國軍老舊眷村改建台東縣岩灣新村新建工程
    （下稱岩灣新村工程），委由戊○○建築師事務所設計、監
    造，並於民國（下同）88年6月間，委託內政部營建署（下
    稱營建署）辦理發包招標事宜，營建署接受上開委託後即於
    89年2月間指派東區工程處（下稱東工處）光復工務所辦理
    岩灣新村工程之「專案管理」。丑○○為光復工務所主任，
    負責審查該工程設計圖說、辦理招標、督導承包商及建築師
    監造之執行，審核工程結算及辦理驗收。卯○○為光復工務
    所工務員，受丑○○指派為督導承包商及建築師監造之執行
    ，均為依據法令從事公務之人員。89年3月7日由合建營造股
    份有限公司（下稱合建公司）以448,000,000元得標承攬，
    於同年月24日與營建署簽訂岩灣新村工程契約。
二、本件岩灣新村工程於設計之初，依據地質鑽探所得資料顯示
    ：地基之一端地質為礫石層，另一端為砂石層，地質較軟，
    為避免隨著工程進行，建築物樓層加高，地質鬆軟之砂石層
    慢慢往下沈陷，導致礫石層與砂石層形成拉扯，造成結構物
    裂損，遂於工程甲、乙二基地地樑底緣設計置換土區，將原
    始之砂石層挖除後，改澆灌二千磅預拌混凝土（即每平方公
    分可抗壓140公斤重量之預拌混凝土），甲區基地需置換266
    立方公尺（高度即厚度1公尺），乙區基地需置換2880立方
    公尺（高度即厚度2公尺），總計3146立方公尺，總價2,937
    ,150 元（含挖除軟土層、棄土堆置、混凝土回填費用）。
    惟合建公司之實際負責人甲○○（業經判決有期徒刑二年確
    定）標得岩灣新村工程時，即思以偷工減料之方式謀取暴利
    ，於知悉負責本件專案管理之光復所主任丑○○與其合夥人
    邱文明（業經判決有期徒刑一年確定）有正修工專同學關係
    ，即擬以「前金後謝」給付金錢及其他不正利益方式賄賂買
    通專案管理人員，用以癱瘓督導、查核工作。乃指示同具行
    賄犯意聯絡之邱文明，免費招待丑○○於89年5月5日至同月
    8 日前往泰國旅遊，丑○○基於日後違背職務行為而收受不
    正利益之犯意答應受邀，其商務艙機票15,300元、護照1,20
    0元及簽證500元合計17,000之費用由為合建營造辦理泰籍勞
    工之弘茂人力仲介公司負擔，泰國期間各項食、宿、召女坐
    檯陪酒等開銷費用，則由泰國當地發益人力仲介有限公司支
    應計270, 991泰銖（此為5人之花費，平均每人54,199泰銖
    ，以匯率0.8計合為台幣43,359元），其因而獲得60,359 元
    （17,000+43,359）之不正利益。另甲○○獲悉卯○○查核
    甚為嚴格，為拉攏及使其放鬆督導責任，另指示邱文明於89
    年8月29日邀請卯○○至不詳地點之餐廳聚餐，卯○○亦基
    於日後違背職務行為及收受不正利益之意思應允赴宴，因而
    獲得相當於消費額15,200元之不正利益。嗣至89年9月5日至
    8日岩灣新村乙區基地開挖時，甲○○即指示邱文明毋庸施
    作該換土區工程，僅於該區澆灌全無設計所需功能之長約70
    公尺、寬約1公尺、厚約1公尺之水泥牆，以備日後查驗。丑
    ○○、卯○○明知上情，卻違背職務，未依營建署與國防部
    、合建營造簽訂之專案管理協議書、工作計畫書、工程契約
    之規定要求合建公司按圖施作，先由卯○○連續在其職務上
    所掌之89年9月5日、6日、7日、8日專案管理查核日報表（
    下稱查核日報表）內虛偽登載：「乙基地澆築ＰＣ」之不實
    事項後蓋用其職銜章，再由丑○○在主任欄位上蓋上其職銜
    章後行使之，足生損害於光復工務所管理前揭報表之正確性
    。其後，丑○○承前收受金錢之概括犯意，於89年9月間以
    東工處由臺灣省政府住宅都市發展局改隸營建署，舉辦成立
    掛牌茶會希望合建公司贊助為名，向合建公司要求其未舉發
    乙基地未施作之賄款，經邱文明徵得甲○○之同意，基於後
    謝之意思囑合建公司之監工乙○○於89年9月21日在岩灣新
    村工地交付丑○○賄款5萬元，丑○○基於受賄之意思而收
    受。
三、嗣岩灣新村工程自89年12月1日起轉由台東工務所為專案管
    理，卯○○仍為營建署指派之現場督導人員。卯○○亦承前
    收受不正利益之概括犯意，先後於89年10月13日起至90年12
    月30日止間，或接受合建公司之邀請赴宴由邱文明及亦具有
    行賄犯意聯絡之乙○○、姜秋東當場支付花費，或由卯○○
    先行簽帳後，再由邱文明、乙○○、姜秋東事後前往店家結
    算，在三葉餐廳、佳音ＫＴＶ冰果室、你會紅ＫＴＶ、福星
    小吃部等處飲酒作樂，因而獲取相當於消費額合計171,140
    元之不正利益（計算如附表）。90年2月23日、24日為甲基
    地設置換土區並澆灌混凝土之施工日，甲○○仍指示邱文明
    毋庸施作，卯○○明知上情，僅因不斷接受合建公司之招待
    ，仍違背職務而連續在其職務上所掌之90年2月23日、24日
    專案管理查核日報表內虛偽登載：「甲基地ＰＣ澆築混凝土
    」之不實事項後蓋用其職銜章，再由不知情之主任丙○○在
    主任欄位上蓋上其職銜章後行使之，足生損害於臺東工務所
    管理前揭報表之正確性。又其曾參與90年4月27日、5月18日
    之施工協調會，知悉已決議選定每才65元由信益陶瓷公司出
    產之Y9E21-Y9E23系列之三合一色系無釉岩面磚作為岩灣新
    村工程外牆磁磚，竟於90年11月間外牆施工時，違背職務未
    確實督導要求合建公司使用該選定之磁磚廠牌、型號，任由
    合建公司以每才約14.5元之白馬牌45×95有釉磁磚施工。
四、案因營建署之工程品質督導小組於91年3月12日至臺東縣抽
    查岩灣新村工程後，因懷疑該工程換土區未回填2000磅預拌
    混凝土，乃於同年4月9日經國防部總政治作戰部、營建署、
    戊○○建築師事務所、合建公司代表進行會勘，並決議於同
    年4月23日在甲、乙基地各選定一地點進行試挖，以查明換
    土區回填情形。惟臺灣臺東地方法院檢察署檢察官於91年4
    月23日前揭預定之開挖作業進行前，即率法務部調查局東部
    地區機動工作組至岩灣新村履勘開挖，因而查悉上情。
   理  由
壹、撤銷部分（即被告丑○○、卯○○有罪部分）：
一、證據能力部分
    本案於92年9月1日刑事訴訟法修正施行前即繫屬於原審法院
    ，依據大法官釋字第592號解釋及刑事訴訟法施行法第7條之
    規定，原審於92年9月1日前依據修正前刑事訴訟法所進行之
    各項程序及所引用據以認定犯罪事實之文書證據，均應有證
    據能力。至被告以外之人在調查局之陳述與原審不符，惟其
    陳述時間距案發時較近記憶猶新，且未受到被告之請託或壓
    力，較具有可信性，且為證明犯罪事實存在所必要，依刑事
    訴訟法第159條之2，應認有證據能力。至被告及其辯護人對
    被告以外之人於偵查中向檢察官之陳述，均無意見，依刑事
    訴訟法第159條之5第2項之規定，有證據能力。
二、認定犯罪事實之理由及證據
（一）丑○○部分
      訊據被告丑○○固不否認與邱文明於89年5月5日至8日到
      泰國旅遊，並有出入境資料可據。惟否認犯行，辯稱：(一)
      89年5月5日出國部分是基於與邱文明同學之私人情誼而出
      旅，且自付旅費，未接受招待，(二)當時尚未接掌光復所主
      任，與職務無關。(三)其不知乙基地未施作，卯○○之證言
      不實在。(四)其未向邱文明要求贊助東工處掛牌慶祝茶會費
      用，亦未收受5萬元賄款云云。
  １、被告辯稱有交付3萬元團費予王瑞瑋，未接受招待云云：
      惟(1)證人王瑞瑋即弘茂人力仲介公司總經理，於原審證稱
      ：丑○○部分機票、證照費用是我們付的，其餘的食宿費
      用都是當地付的，泰國當地的仲介公司沒有再向伊公司請
      款；丑○○有跟我們一起去，國外部分，吃、住、娛樂全
      部都由外國公司支付，我們公司不負責，我們公司負責的
      只有機票跟簽證等語（原審卷四第161頁、卷六第388頁）
      。(2)證人邱文明於原審亦證稱：相關的團費、旅費、住宿
      費由人力仲介公司還有當地的仲介公司支付等語（原審卷
      六第298頁、第396頁），此外並有弘茂人力仲介公司支出
      明細表及三賢旅行社股份有限公司支出明細表等附卷可稽
      （偵三卷第112、113頁），是被告辯稱有交付3萬元團費
      ，顯不足採。而依上開明細表，弘茂人力仲介公司為被告
      丑○○支付商務艙機票15,300元，護照1,200元，泰國簽
      證500元，合計17,000元；於泰國旅遊期間所有住宿、餐
      飲等費用均由泰國發益人力仲介公司支付計270,991泰銖
      ，由台灣去的五人（丑○○、壬○○、邱文明、張德明、
      王瑞偉）平均分攤，每人消費54,199泰銖，以匯率0.8 計
      算，合台幣43,359元，加計17,000元，總共丑○○獲得
      60,359元之不法利益。
  ２、被告丑○○自87年7月1日起調昇光復工務所主任，89年5
      月1日為花蓮工務所主任兼任光復工務所主任一節，業經
      丑○○於調查局中供承（第778號偵四卷第64頁），而岩
      灣新村工程於89年2月招標前即交由光復工務所辦理專案
      管理，亦有營建署92年3月24日函在卷可憑（原審卷四第
      110頁），另共同被告壬○○於原審亦證稱：有聽丑○○
      說岩灣新村工程於89年2月交由光復工務所負責（原審卷
      三第274頁），是被告於89年5月5日至8日接受合建公司招
      待至泰國旅遊時，已負責該工程之專案管理，其辯稱89年
      5月間尚非專案管理，與事實不符。又證人邱文明於原審
      亦證稱：「在岩灣這案子以前我與丑○○有十幾年沒有聯
      絡，甲○○知道我與丑○○是同學，說可以邀請丑○○一
      起結伴去泰國」等語（原審卷六第296頁、297頁），可見
      甲○○知悉丑○○是本案之專案管理，且是邱文明之同學
      時，即思拉攏丑○○，故合建公司招待丑○○出國旅遊顯
      與其專案管理之職務有關，被告辯稱與職務無關云云，不
      足採信。
  ３、再查，乙基地並未依照契約設置換土區，亦未依約澆灌混
      凝土一節，業經臺灣臺東地方法院檢察署檢察官履勘現場
      查證屬實，並有履勘筆錄及現場照片在卷可稽（見履勘卷
      ），被告亦不爭執，堪信為真。而被告卯○○於89年9月5
      日、6日、7日、8日在其職務上所掌之專案管理查核日報
      表內虛偽登載：「乙基地澆築ＰＣ」之不實事項後蓋用其
      職銜章，其後被告丑○○復在主任欄位上蓋上其職銜章，
      亦有該專案管理查核日報表附卷可稽（偵第二卷74至78頁
      ）。被告雖抗辯不知情云云，然被告卯○○於調查員詢問
      供稱：「89年7、8月間，我與丑○○在岩灣工地閒聊時，
      丑○○說合建公司有黑道背景，他和邱文明是同學，要我
      在管理工程時，如果發現有什麼瑕疵，能過關就過關，不
      要太挑惕，自己的安全比較重要。89年9月4日、5日我均
      曾至工地，看到合建公司在乙基地大量挖土，9月6、7、8
      日我休假，11或12日我到工地，發現乙基地筏式基礎下方
      約10公分厚之PC澆築完成，當時就懷疑置換土區
      2000PSIPC 可能未澆築或澆築數量不夠，因為如果有澆築
      ，速度不可能這麼快，我曾將此事告訴丑○○，丑○○叫
      我不要管那麼多，只要有做就好了」等語（偵三卷第137-
      138頁）。其於原審亦供稱：我在銷假後到現場檢視工程
      有懷疑可能未作或數量不足，我跟丑○○報告，丑○○說
      我們不是監造單位，只是專案管理，有做就好，不用管那
      麼多等語（原審卷一第249頁）。於本院具結時仍證稱：
      我出差回來有懷疑乙區沒有澆築，應該有向丑○○報告等
      語（本院上訴卷二第82頁）。被告卯○○於91年4月23日
      、2 4日、25日在調查局人員及檢察事務官偵訊時，均未
      供述上情，直至4月30日始供承對自己不利之事，顯係深
      思熟慮後所為，並於審理時為相同之陳述，其證詞應可採
      信。被告丑○○經由卯○○之告知得知乙基地未澆築，卻
      未舉發，仍在該專案管理查核日報表中蓋用職銜章，其有
      包庇合建公司之違背職務行為，不言可喻，其辯稱不知情
      ，卯○○證言不可信云云，委無可採。按違背職務之行為
      與收受賄賂孰先孰後，於對價關係之存在與否，不生影響
      ，為使公務員為違背職務之行為，預以賄賂買通之，可認
      有對價關係，有最高法院95年度台上字第3414號判決可資
      參照。丑○○因專案管理之職務先接受合建公司旅遊招待
      ，嗣後知情而違背職務，其因旅遊獲得之不正利益，即有
      對價關係。
  ４、末查，被告丑○○透過邱文明向甲○○要求贊助東工處改
      隸營建署成立掛牌茶會費用，嗣由乙○○交付5萬元一事
      ，業經邱文明於調查局陳稱：89年9月間，丑○○告訴我
      東工處成立，屆時將舉辦成立茶會，希望合建營造提供金
      錢贊助，經我請示甲○○，甲○○同意贊助現金5萬元，
      請乙○○由工地零用金支出等語（偵三卷第87頁）。甲○○亦證稱：89年9月間，邱文明告訴我丑○○以東工處舉
      辦茶會，要求本公司贊助金，丑○○也打電話給我，要求
      提供贊助，我同意贊助5萬元，請邱文明告訴乙○○，以
      工地零用金支出等語（偵六卷第20-21頁）。乙○○亦證
      稱：89年9月間，丑○○透過邱文明向我講東工處成立要
      舉辦茶會，要本公司贊助5萬元，9月某日，恰好在工地見
      到丑○○，我即在工地泡茶間拿5萬元現金給丑○○等語
      （偵二卷第16頁）。其三人於原審歷次作證時亦為相同之
      證述（邱文明見原審卷二第159頁、卷三第39頁、卷六第
      300頁；甲○○見卷三第44頁、卷六第310頁；乙○○見卷
      二第159頁、卷三第34頁、卷六第306頁），此外並有記載
      9月21日東工會茶會5萬元之工程零用金收入支出明細表附
      卷可查（偵二卷第33頁）。被告雖辯稱89年9月21日，其
      人在花蓮出差並未到台東工地云云，惟花蓮到台東當天往
      返並不困難，不能因其在花蓮出差即謂不可能至台東工地
      ，所辯未收到5萬元仍不足採信。而公務員行為時縱未預
      期報酬，而於違背職務之行為後，方索取賄賂者，雖非因
      收受賄賂始為違背職務之行為，然此交付賄賂係因公務員
      違背職務之行為，而公務員亦由於違背職務，故收取賄賂
      以為報酬，自應認有對價關係，仍屬對於違背職務之行為
      收受賄賂，有最高法院95年度台上字第3414號判決可資參
      照，乙基地未澆築之事在89年9月5日至8日間，距其9月21
      日收受5萬元，僅十餘日，顯係事後索賄而得之賄款。而
      甲○○於原審又證稱：贊助5萬元，對我們的工作比較方
      便，就是希望與派駐工地的人關係比較好，本案工作期間
      及查驗時找麻煩的事情很多，不花錢不行等語（原審卷六
      第162頁），故甲○○願支付5萬元，實屬行賄之「後謝」
      款，應有對價關係。
  ５、綜上所述，被告丑○○初接本案工地專案管理時，先接受
      招待而獲得不正利益，嗣知情乙基地未施作而違背職務未
      舉發，事後再索賄5萬元之犯行，事證明確，應依法論科
      。
（二）卯○○部分
      訊據被告固不否認於事實欄附表所載之時間至餐廳聚餐，
      並在89年9月5日至8日、90年2月23日、24日之查核日報表
      上記載「乙基地澆築PC」、「甲基地PC澆築混凝土」等情
      ，並有合建公司之工程零用金收入支出明細表及工程請款
      單（偵二卷第34頁至55頁）、查核日報表（偵一卷第74頁
      -79頁）在卷可稽，且甲、乙基地均未依約澆築混凝土，
      亦經臺灣臺東地方法院檢察署檢察官勘驗屬實。惟否認犯
      行，辯稱：(一)卯○○是專案管理，不是現場監工，不用每
      天到工地，不負責混凝土之查驗工作；(二)查核日報表係依
      據監造日報表所為，不知監造日報表虛偽記載。(三)磁磚部
      分在會議中只選定顏色，未選定廠牌，何況有釉、無釉從
      外觀上也看不出來。(四)至於飲宴部分，是互有請客，並非
      全由邱文明招待，與職務無關云云。經查：
  １、依88年8月間營建署與國防部所簽訂之「國防部總政治作
      戰部委託內政部營建署國軍老舊眷村改建台東岩灣新村新
      建工程專案管理協議書」第6條(二)乙方（營建署）辦理事
      項第4點「現場應派員督導承包商及建築師監造之執行」
      及(三)「乙方實施專業、實質審查、審定」之規定（本院上
      訴卷二第44-46頁），專案管理之責任係督導承包商及建
      築師監造之執行，且是實質之審查，卯○○既是光復工務
      所指派之專案管理，自應確實督導，不能以其非現場監工
      推卸其實質查驗之工作。又依營建署與國防部所簽訂「國
      防部委託辦理國軍老舊眷村改建『台東縣岩灣新村新建工
      程』工作計劃書第10條混凝土工程第1點：為確保混凝土
      品質，預拌混凝土在使用，其粗細骨材之分析及配合比設
      計等應先經監造及督導單位核可後方可使用。且澆築時承
      包商、預拌場品管工程師及監造、督導工程司均應在場方
      可澆築，否則監造及督導單位得不予承認，並應拆除重做
      ，其一切損失由承包商自行負責之規定（偵一卷第124頁
      ），承包商澆築混凝土時，督導工程司應在場，否則督導
      單位得不予承認。被告卯○○為專案管理之督導，且知悉
      此規定（偵一卷第71頁），自負責混凝土查驗之責任，其
      辯稱不負責，顯為卸責之詞，難以採信。
  ２、其又辯稱不知監造日報表是虛偽云云，惟查，其於前揭調
      查筆錄已供陳「我休假回來，發現乙基地筏式基礎下方約
      10 公分厚之PC澆築完成時，就懷疑置換土區2000PSIPC可
      能未澆築或澆築數量不夠，因為如果有澆築，速度不可能
      這麼快」等語，並供承「正常作法，應找施工或監工來問
      ，覺得有問題時，選點將10公分厚的PC撬開，馬上就可以
      發現有無全面澆築」等語（偵三卷第138頁）。於檢察事
      務官訊問時稱：我認為工程一開始，建築師的監工癸○○
      只是掛名，實際是合建營造的人，他也有做部分監工，工
      程一開始可以說沒有監工，未按圖施作，提供不實監造日
      報表給我，事發後就將責任推給我等語（偵二卷第2頁）
      。其既於混凝土預定澆築日後發覺異狀，本應依前開工作
      計劃書所定之督導責任，確實查核，以明實情，卻不為之
      ，於認知癸○○所提供之監造日報表不實時，猶在其所掌
      之查核日報表中為虛偽記載，顯然知情不報。至於甲基地
      部分，被告卯○○雖辯稱90年2月23日未受通知前往監工
      ，24日適逢休假故未至現場查看，直至91年4月23日開挖
      後才知道有澆灌不實之情形云云，惟先前已發生乙基地混
      凝土澆築不實，此次又未通知其至現場查看，其於休假回
      來後，即應謹慎查證，確實履行查驗混凝土之責任，其卻
      不為，在不知有無澆築之情形，卻仍於90年2月23、24日
      之查核日報表上虛偽記載，難辭其咎，所辯不知監造日報
      表是虛偽者，亦無可信。
  ３、90年4月27日、90年5月18日之施工協調會，已決議選定使
      用信益陶瓷公司出產之Y9E21-Y9E23系列之三合一色系無
      釉岩面磚作為岩灣新村工程外牆磁磚，有該二次之會議紀
      錄在卷可憑（偵六卷第184頁、偵九卷第87頁），被告均
      有參加該協調會，其辯稱當日僅選顏色未選廠牌，自無可
      信。且其為現場督導，只要確實查核即可知悉有無使用指
      定之廠牌，其辯稱有釉無釉難從外觀查知，乃推卸之詞。
      其於90年11月間岩灣新村工程外牆開始施工時，未確實督
      導合建公司使用已選定之磁磚，任其使用較低價之磁磚並
      順利請款，此部分亦有違背職務之處。
  ４、飲宴部分，被告卯○○雖辯稱互有請客，惟亦自承不能提
      出收據以證明，自難採信。其又辯稱請客與職務無關云云
      ，惟證人邱文明於調查局時陳稱「甲、乙基地澆置完成，
      廠商申請報驗，營建署之承辦人員是卯○○，必須到現場
      查驗，卯○○到工地時，甲○○即指示我帶他出去吃飯，
      並至有女陪侍之小吃店或酒店或KTV飲酒作樂，因此他們
      是知情而故意不去查驗，再以不實的查核日報，虛載有澆
      置PC」（偵一卷第44頁-45頁）；其於原審亦證稱「89年6
      月間，甲○○告訴我說這個工地有很多可以減作…甲○○
      也有指示如果營建署的人就帶他們出去吃飯」等語（原審
      卷四第64頁）。證人乙○○於原審證稱：「因為邱文明常
      常說卯○○很龜毛，說我們鋼筋綁的不好，希望跟他拉攏
      ，以後不易刁難我們」等語，證人邱文明於同日訊問時證
      稱：「我們在酒酣耳熱之際難免都會這樣講，能過就好，
      我們做的也不是很差，能夠盡量給我們方便就給我們方便
      」等語；證人甲○○於同日訊問時證稱：「從我叫姜秋東
      來工地的時候，他們常跟我說『卯○○在找麻煩』，不請
      吃飯他就找麻煩」等語（原審卷七第27頁、35頁、42頁）
      ，可知被告甲○○等人之所以不斷招待卯○○飲宴，確與
      岩灣新村工程之施作間有密切關係，而非僅係私人間之聚
      餐，且對照附表其接受招待餐飲之時間自89年8月29日起
      至90年12月30日止，與其經辦岩灣新村工程專案管理職務
      之期間89年6月起至91年4月間止，相互重疊，自與其職務
      有關，其亦因此飲宴，而置督導責任於不顧，任由廠商偷
      工減料，其有違背職務而收受廠商不正利益171,140元之
      行為，亦可認定，所辯云云，均無足採。
三、刑法修正後新舊法比較適用
（一）被告行為後，刑法第56條連續犯之規定，業於94年2月2日
      修正公布刪除，並於95年7月1日施行，則被告之犯行，因
      行為後新法業已刪除連續犯之規定，此刪除雖非犯罪構成
      要件之變更，但顯已影響行為人刑罰之法律效果，自屬法
      律有變更，依新法第2條第1項規定，比較新、舊法結果，
      仍應適用較有利於被告之行為時法律即舊法論以連續犯（
      最高法院95年第8次刑事庭會議決議參照）。
（二）被告行為後，刑法刪除第55條關於牽連犯之規定。本件有
      罪被告所犯數罪具有牽連犯之關係，依修正前即行為時之
      規定，應從一重之罪處斷；依修正後之刑法既已刪除牽連
      犯之規定，則所犯上述各罪應依數罪併罰之規定分論併罰
      。比較新舊法之規定，修正後之規定並非較有利於被告，
      依刑法第2條第1項之規定，應適用行為時之法律，即適用
      修正前刑法第55條牽連犯之規定，從一重之罪處斷。
四、論罪科刑
（一）核被告丑○○所為係犯貪污治罪條例第4條第1項第5款之
      對於違背職務上之行為收受賄賂罪、不正利益罪，及刑法
      第216條、第213條之行使公務員職務上所掌不實公文書罪
      。被告卯○○所為，係犯貪污治罪條例第4條第1項第5款
      之對於違背職務上之行為收受不正利益罪，及刑法第216
      條、第213條之行使公務員職務上所掌不實公文書罪。渠
      登載不實事項於所掌公文書之低度行為，應為其行使之高
      度行為所吸收，不另論罪。彼二人對行使公務員職務上所
      掌不實公文書罪有犯意之聯絡及行為之分擔，均為共同正
      犯。被告丑○○二次違背職務，收受賄賂、不正利益，被
      告卯○○多次違背職務，收受不正利益，及被告二人二次
      行使公務員登載不實公文書之犯行，其行為時間緊接，所
      犯均屬構成要件相同之罪，顯係基於概括犯意所為，屬連
      續犯，應依修正前刑法第56條論以一罪，並加重其刑（貪
      污治罪條例第4條1第5款之罪法定刑無期徒刑除外）。被
      告二人所犯前開二罪具有方法結果之牽連關係，屬牽連犯
      ，應依修正前刑法第55條之規定，丑○○從重論以連續對
      於違背職務上之行為收受賄賂罪，卯○○論以連續對於違
      背職務上之行為收受不正利益罪。爰審酌被告丑○○、卯
      ○○身為公務員，理應廉能自守，竟貪圖利益違背職務收
      取不正利益或賄賂，敗壞風紀及官箴；兼衡被告二人之素
      行、智識程度、犯罪之動機目的、所生危害程度，及犯後
      態度等一切情狀，分別量處如主文所示之刑，並依貪污治
      罪條例第17條，就被告丑○○、卯○○分別宣告褫奪公權
      。被告丑○○收受5萬元賄賂部分，應依貪污治罪條例第1
      0條第1項、第2項規定，應予追繳並沒收之，如全部或一
      部無法追繳，應以其財產抵償之。卯○○雖有接受款待收
      受不正之利益，然不正利益不在追繳、沒收之列（最高法
      院74年台上字第1355號判例參照），爰不為追繳沒收之諭
      知。
（二）又犯貪污治罪條例第4條至第6條之罪，在偵查中自白者，
      得減輕其刑，同條例第8條第2項固定有明文。惟該條所謂
      「在偵查中自白者」，係指在偵查中坦白承認犯罪構成要
      件事實而言，苟其對主要構成犯罪事實並未承認，縱其在
      偵查中曾承認部分犯罪構成要件事實，仍難認其在偵查中
      自白而獲邀得減輕其刑之寬典，最高法院89年度台上字第
      5252號判決可資參照。被告卯○○雖於偵查中供述乙基地
      可能未施作，然對其虛偽登載之行為及甲基地、磁磚偷工
      減料之事則未予供認，依上說明，其在偵查中部分之承認
      與「在偵查中自白者」之要件有違，尚難依條例第8條第2
      項減刑。
五、公訴意旨另謂丑○○(一)於89年6月15日凌晨1時及6月20日或7
    月12日中之某一日，在高雄市「綠緣庭餐廳」、臺東市「臺
    東人KTV」接受甲○○之飲宴，而獲得消費額2萬元、38000
    元之不正利益。(二)於90年1月間收受辦理尾牙補助款2萬元，
    獲得2萬元賄款。(三)於90年2月8日至13日接受合建公司之招
    待前往泰國旅遊，獲得41,700元之不正利益。因認有違背職
    務收受賄賂、不正利益之犯行。訊之被告丑○○否認犯行，
    辯稱：(一)其於89年6月14日、15日在台北出差，並於6月14日
    住於台北市○○路之碧瑤大飯店，於6月15日為遷出登記，
    怎麼可能於6月15日凌晨1時到高雄接受甲○○之招待。6月
    20日部分僅有合建公司之工程請款單，並未附有收據，是否
    確有其事，已使人起疑，且89年6月20日被告在花蓮上班，
    並未出差到台東。至7月12日部分，則無任何證據顯示有招
    待之事實。(二)被告自89年12月起即未任該工程之專案管理，
    90年2 月出國之事，與職務無關。(三)未曾收受尾牙補助款2
    萬元。
    經查；
（一）在「綠緣庭餐廳」、臺東市「臺東人KTV」飲宴部分：
  １、甲○○所稱在「綠緣庭餐廳」招待之時間為89年6月15日
      凌晨1時，有綠緣庭餐廳信用卡刷卡單在卷可稽，惟被告
      於89年6月14日至6月15日至台北市參加國防部「僑愛新村
      改建工程」研討會，6月14日住於台北市○○路之碧瑤飯
      店，6月15日退房，有被告提出之差旅報告表、員工出差
      請示單及碧瑤飯店旅客名單在卷可稽，是被告辯稱其不可
      能於是日至高雄接受招待，應可採信。
  ２、臺東市「臺東人KTV」部分，在合建之工程請款單上係記
      載89年6月20日在台東人KTV消費38000元，其中89年6月20
      日支出1萬元，7月25日支出28000元，惟二次之消費均無
      收據，是否屬實，已有疑義，且7月25日之支出，於6月20
      日報帳，亦屬無稽，而證人乙○○於原審亦證稱，該筆帳
      不是伊所為，自難僅憑合建工程請款單之記載，即認被告
      接受招待獲取不正利益。
（二）90年1月間收受2萬元及90年2月間至泰國旅遊部分：
      經查，岩灣新村工程自89年12月1日起交由台東工務所為
      專案管理，有營建署之函在卷可稽，則被告自89年12月起
      即未擔任該工程之專案管理。而邱文明於原審證稱，因要
      帶丁○○出國，才一併邀丑○○出遊，丑○○本以小孩考
      試為由拒絕前往，我力邀後才出國等語，而丑○○果然於
      2月11日先回國，並未全程參加，亦有入出境資料可證，
      可見被告該次出國與其職務無關，僅基於同學之情而前往
      ，與接受招待無對價關係。而收受2萬元時，其已非專案
      管理，仍與其職務無對價關係。
（三）綜上所述，公訴人起訴上開犯行，或無證據，或與職務無
      關，本應為無罪之諭知，惟此部分為起訴之一部分，爰不
      另為無罪之諭知。
六、撤銷改判理由
（一）丑○○部分：
    (一)原審認其於89年5月間接受合建公司招待至泰國旅遊獲得
      不正利益80,058元，固非無論，惟未說明其計算基礎，有
      判決不備理由之情。
    (二)在「綠緣庭餐廳」、臺東市「臺東人KTV」飲宴部分，被
      告在原審已提出不在場證明並爭執工程請款單之證明力，
      原審未說明其不採理由，仍有判決不備理由之情。
    (三)被告自89年12月起即未負責系爭工程之專案管理，原審仍
      認定其於90年2月接受合建公司至泰國旅遊部分與職務有
      關，與事實不符。
    (四)原審認其於89年9月21日收受5萬元係慶祝茶會之特定用途
      與職務無關，而排除在收受賄賂之列，然未考量其並未交
      付5萬元予寅○○，此經寅○○證述在卷，且與89年9月5
      日至8日乙基地未施作之事相距不遠，有以慶祝茶會為名
      行索賄之實之事實。
（二）卯○○部分：
    (一)被告對其自89年8月29日起至90年12月30日止受邀飲宴雖
      不爭執，然抗辯並非僅其受邀，不能將全部金額由其承受
      等語，原審未考量工程請款單上已註明是曾先生與許先生
      之花費，未扣除子○○應負擔部分，仍有未洽。
    (二)原審認被告在89年9月5日至8日及90年2月23、24日之查核
      日報表為不實之登載，惟未認定其係連續或接續行為，亦
      有未合。
    (三)檢察官認被告已於偵查中自白請求減刑，原審未說明未減
      刑之理由，其判決理由不備。
（三）被告否認犯行，固無可採，惟原審既有可議，仍應撤銷改
      判。
貳、上訴駁回部分（被告壬○○、丁○○、子○○、丙○○、寅
    ○○、辰○○、庚○○部分）
一、公訴意旨略以：
（一）甲○○為避免岩灣新村新建工程開工後，遭當時承辦該工
      程專案管理之光復工務所工務員壬○○（承辦期間89年2
      月至同年6月26日）確實督導查核，即於89年5 月5日至同
      月8日，指示邱文明，邀約丑○○、壬○○免費前往泰國
      旅遊，壬○○之簽證、謢照、機票、住宿、飲食、遊樂、
      召女坐檯陪酒、召妓陪宿、零用金泰幣二萬銖（泰幣與新
      臺幣之匯率約一泰銖兌換新臺幣０．八元）等費用，均由
      弘茂人力仲介公司及發益人力仲介有限公司支應，總計壬○○獲取不正利益約77,658元，因認壬○○涉犯貪污治罪
      條例第5條第1項第3款對於職務上之行為收受不正利益。
（二）甲○○、邱文明又於90年2月8日至同月13日，為酬謝丁○○多次協助合建營造向營建署請款，免費招待丁○○前往
      泰國地區旅遊，期間丁○○之簽證、機票、零用金由合建
      營造支付，其它住宿、飲食、遊樂、召女坐檯陪酒等費用
      由德軒人力資源管理顧問股份有限公司及泰國當地仲介貝
      斯特人力仲介公司支應，總計丁○○獲取不正利益約43,2
      00元。
（三）甲○○又基於同一概括犯意，自89年6月26日臺東縣岩灣
      新村新建工程開工起，即指示邱文明、乙○○、姜秋東，
      對前開於該工程有督導職責之公務員丁○○、子○○、丙○○等人盡力籠絡，避免其等切實督導工程，並經常性的
      招待其等前往臺東市「三葉餐廳」及有侍女坐檯陪酒之「
      佳音ＫＴＶ冰果室」、「福星小吃部」、「你會紅ＫＴＶ
      」、「五月花ＫＴＶ」等處飲宴尋樂。其飲食、喝花酒之
      費用或由邱文明、乙○○、姜秋東現場支付，或由卯○○
      、子○○先行簽帳後，再由邱文明、乙○○、姜秋東事後
      前往店家結算。邱文明、乙○○、姜秋東等再以工地零用
      金項目，向合建營造請款。總計丁○○、丙○○、子○○
      等所獲取之不正利益約50萬至60萬元。因認丁○○、子○○涉犯貪污治罪條例第5條第1項第3款對於職務上之行為
      收受不正利益。
（四）90年2月23日、24日岩灣新村甲區基地開挖時，甲○○仍
      指示邱文明毋庸施作換土區工作。當時接手專案管理之臺
      東工務所主任丙○○，亦於90年2月23日、24日之查核日
      報表內虛偽登載：甲基地ＰＣ澆築混凝土等不實事項，配
      合合建營造以換土區全數施工完畢請求營建署估驗領得全
      部價款。另90年4月27日、90年5月18日施工協調會已決議
      選定使用每才65元由信益陶瓷公司出產之Y9E21-Y9E23系
      列之三合一色系無釉岩面磚，甲○○仍指示使用每才14.5
      元之白馬牌四五×九五有釉磁磚。於90年11月間，岩灣新
      村外牆開始施工時，丙○○未依規定督導要求廠商使用經
      選定之建材，仍配合合建營造得以順利以契約價格請款。
      嗣於91年3月12日營建署「工程品質督導小組」至臺東縣
      抽查岩灣新村工程，懷疑該工程換土區未回填二千磅預拌
      混凝土，決議於甲、乙基地各選定一地點，預定於91年4
      月23日進行試挖，以查明換土區回填情形。甲○○知悉後
      ，即指派吳國坤處理，吳國坤即於同年4月11日在岩灣新
      村民眾活動中心，與違背職務之丙○○、卯○○，及洪建
      成、邱文明、王竹林、乙○○、姜秋東共謀協議，並決定
      先行將上開選定地點開挖，再造假澆灌混凝土牆，以矇混
      檢查，因認丙○○涉犯貪污治罪條例第4條第1項第5款對
      於違背職務之行為收受賄賂罪嫌。
（五）被告寅○○為東工處處長，被告辰○○為東工處辦事員兼
      辦人事業務，平日並為寅○○管理公務及私人財務，寅○○於85年間即經由辰○○向東工處各工務所主任要求上繳
      6萬至10萬元不等之金錢予寅○○，供其私人交際花費，
      並暗示各工務所可向經管工程之承包廠商處索取上開金錢
      。89年9月間，丑○○即以東工處由臺灣省政府住宅暨都
      市發展局改隸營建署，欲舉辦成立掛牌慶祝茶會，向邱文
      明表示希望合建營造贊助，經邱文明徵得甲○○同意，由
      乙○○在岩灣新村工地泡茶間交付賄賂5萬元予丑○○，
      丑○○再轉交寅○○。90年1月間，丑○○及丙○○又先
      後向邱文明表示東工處欲舉辦尾牙茶會，要求合建營造贊
      助1至2萬元，邱文明遂轉知甲○○，甲○○復指示乙○○
      補貼2萬元予東工處辦理尾牙茶會，乙○○並於事後在岩
      灣新村工地交付丑○○2萬元，由丑○○轉交寅○○以支
      應該次茶會之費用。嗣於91年4月19日丙○○與卯○○駕
      車北上前往東工處，報告寅○○岩灣新村換土區未施作及
      以造假方式矇混檢查等事項，寅○○身為丙○○、卯○○
      之長官，對於岩灣新村工程亦有督導之責，詎囿於曾收受
      合建營造之賄賂，遂未為舉發，仍違背職務予以包庇。寅
      ○○、辰○○另基於概括之共同犯意聯絡，自72年起至88
      年止，明知東工處特殊工程獎金乃負責辦理特殊工程之測
      量、規劃、設計或其它艱鉅工程之人員，經陳報人員名冊
      由營建署核定，撥款至東工處後，由東工處依名冊發給辦
      理特殊工程之人員受領，為依法令應發給之財物，詎寅○○仍意圖得利，指示辰○○將該筆特殊工程獎金抑留不發
      （八十六年之後則另由受領人員之差旅費中抑留與特殊工
      程獎金同額款項），全數交由辰○○保管，供作寅○○私
      人邀集東工處職員年終餐敘、發放工友年終紅包、招待長
      官飲宴等私人花用，總計其等所抑留之款項約80萬元。因
      認被告寅○○及被告辰○○此所為，係犯貪污治罪條例第
      4 條第1項第5款之共同連續對於違背職務之行為收受賄賂
      罪嫌及同條例第6條第1項第1款之共同連續意圖得利抑留
      不發職務上應發給之財物罪嫌。
（六）庚○○為戊○○建築師事務所負責人戊○○之兄，負責戊○○建築師事務所監造費用之請領、員工薪資之發放、業
      務資金之調度，並為戊○○前往工地參加工地協調會、查
      驗各項工作項目。甲○○為偷工減料，先於89年3月10日
      交付戊○○50萬元，使戊○○違背監造義務同意癸○○掛
      名擔任監造單位之工地監工，並由合建營造支付癸○○每
      月薪資4萬元，又在臺東市○○路584號以每月15000元租
      賃辦公室，及提供辦公傢俱、電腦、文具供監造之戊○○
      建築師事務所人員使用，使監造機制形同虛設。於知悉甲
      乙基地未澆築混凝土，任由癸○○在監造日報表上為不實
      事項之登載，使合建公司依此監造日報表得向營建署請領
      估驗，事務所得持向國防部領取工程監造費用。庚○○又
      於89 年10月及90年5月間以戊○○建築師事務所財務困難
      為由，向甲○○調取資金各150萬元總計300萬元，甲○○
      恐先前偷工減料之犯行遭戊○○向國防部及營建署舉發，
      又為日後方便謀利計，遂交付庚○○300萬元。又其代表
      戊○○建築師事務所出席選定磁磚之會議，卻未依規定督
      導要求廠商使用經選定之建材，仍配合合建營造以契約價
      格請款，因認被告庚○○均涉犯刑法第342條第1項之背信
      罪、刑法第339條第1項之詐欺取財罪、刑法第216條、第
      215條之行使業務登載不實文書罪等罪嫌。
二、上訴駁回理由
（一）壬○○部分：
      訊之被告壬○○否認犯行，辯稱：伊未在岩灣新村工程擔
      任任何工作，僅單純在丑○○邀約下前往泰國，與其職務
      亦無任何關係，並已交付團費3萬元予丑○○，其主觀上
      均無接受他人招待之認知。經查，公訴人雖認壬○○係犯
      對於職務上之行為收受不正利益罪，惟並未敘明其在岩灣
      新村工程究竟負責何職務，致本院無從認定其出國與職務
      有何關係？況共同被告丑○○已證稱壬○○有交付3萬元
      團費給伊，且在出國前不認識甲○○、邱文明等人等語，
      則其出國並未接受合建公司招待且與職務無關，應可認定
      ，公訴人認其有上開罪嫌，尚乏依據，自應為無罪之諭知
      。
（二）丁○○部分：
      訊據被告丁○○否認犯行，辯稱：(一)丁○○承辦業務與本
      案有關者，僅有公務行政作業，且多為工程之呈轉，至於
      請款核撥作業，則由東工處依其權責核定撥款。(二)丁○○
      雖有於90年2月8日至13日前往泰國旅遊，但25000 元之團
      費已交付予丑○○，並以自行兌換600元美金以供旅費，
      並未接受免費招待。(三)丁○○係在台北工作，並非常駐臺
      東，自無可能接受邱文明、乙○○、姜秋東經常性的招待
      ，偶有來臺東時參加聚餐，主觀上亦認應係同事付帳，無
      收受賄賂或不正利益之意。經查：
  １、出國旅遊部分
    (一)丁○○係服務於內政部營建署施工課，其承辦業務中與本
      案岩灣新村工程有關者，僅有公務行政作業，且多為工程
      之呈轉，至於請款核撥作業，則由東工處依其權責核定撥
      款，有內政部營建署92年1月8日營署公務字第0910093231
      號函及所附分層負責明細表及本件工程之九件工程估驗單
      可稽，此與起訴書所指「為酬謝丁○○多次協助合建營造
      向營建署請款，乃免費招待其前往泰國地區旅遊」云云，
      即屬有間。
    (二)被告癸○○於91年3月25日在調查員詢問時雖稱：「（為
      何合建營造要招待丁○○出國觀光？）丁○○曾數次幫合
      建營造向國防部催促儘速撥發工程款」，同年4月25日偵
      訊時又稱：「丁○○幫合建向國防部催款，丁○○可以讓
      請款流程比較快」等語，惟由其於原審92年1月16日訊問
      時稱：「丁○○向國防部催發工程款的事情，是聽工地主
      任邱文明說的」等語，足見其前揭所言僅係傳聞，而非其
      親身見聞之事，不能作為證據。
    (三)被告邱文明於91年4月23日調查員詢問時雖稱是為了酬謝
      丁○○才招待其至泰國遊玩，但由其於本院92年1月9 日
      訊問時又稱：是甲○○告訴我的，他說我要去挑工，順便
      帶丁○○去玩一玩等語，可知其就丁○○實際上有無幫忙
      合建公司請款乙事，亦係聽聞自他人，此既非親身見聞之
      事，當亦不能作為證據。
    (四)被告甲○○於91年年5月7日調查員詢問時，已明確否認指
      示邱文明招待丁○○出國旅遊，並稱：「國防部催款電話
      都是我打的，不是丁○○」等語。此外，復無其他證據足
      證被告丁○○有公訴人所稱多次協助合建營造向營建署（
      或國防部）請款之行為，即無從確認公訴人所指與收受不
      正利益具有對價關係之「職務上之行為」，究何所指，此
      與對於職務上之行為收受賄賂罪之構成要件，即有未合。
    (五)另就零用金部分，被告癸○○於91年5月7日偵訊時雖稱：
      丑○○與丁○○有無拿到零用金我沒看到，不過我有拿到
      他們應該也有等語，但其既未親眼見聞此事，此言即不能
      作為證據，又證人即德軒公司總經理陳之偉於偵訊時已證
      稱：當次旅遊的時候印象中沒有發給他們零用金等語，嗣
      於原審92年4月9日訊問時亦同此證述，從而公訴人指稱有
      發給零用金部分，即無證據可資證明。
    (六)團費部分，被告丑○○於91年5月1日調查員訊問時已稱：
      第二次出境我本人費用25000元及丁○○的25000元，是我
      和丁○○分別以現金支付給邱文明等語，則被告丁○○辯
      稱無接受招待之認知，應可採信。
    (七)至於法務部調查局91年5月20日調科參字第09100309630號
      測謊報告書雖認定丁○○稱其未接受廠商招待至泰國旅遊
      ，經測試呈情緒波動反應，研判有說謊，然而，被告丁○○並不否認其曾前往泰國旅遊，故以「有無接受廠商招待
      去泰國旅遊」作為測謊之問題，是否有影響其研判結果之
      正確性，恐有疑義。況除此項鑑定報告外，並無其他積極
      證據足以證明被告丁○○係在明知為合建公司招待之情形
      下，仍然前往泰國旅遊，自不得單以此份鑑定報告即作為
      認定被告丁○○有前揭犯罪事實之唯一證據，附此說明。
  ２、經常性招待部分
    (一)被告邱文明於原審92年1月16日訊問時稱：89年7月18日吃
      飯的時候看到丁○○但不知道名字，直到去臺北找過他時
      才知道他的姓名，當晚聚餐後的「你會紅ＫＴＶ」續攤因
      為去的人很多，所以不確定丁○○有沒有去等語。即邱文
      明根本不知丁○○為何人，對其職務內容亦不清楚，另被
      告姜秋東亦稱沒有載丁○○去吃飯、被告乙○○也稱對丁○○比較沒有印象，此核與證人即佳音卡拉ＯＫ老闆娘邱
      菊也具結證稱沒有看過丁○○等語相符。
    (二)證人乙○○於原審95年7月4日訊問時證稱：不知道丁○○
      有沒有去喝花酒，喝花酒是卯○○等語，證人姜秋東亦證
      稱：根本不認識丁○○等語，核與其先前所述大致相符。
  ３、綜上，丁○○之職務與該工程之請款無關，且自付團費未
      收取零用金，且無證據可證其接受邱文明、乙○○、姜秋
      東等人「經常性」的招待，公訴人認其係對於職務收取不
      正利益云云，仍屬無據，自應為無罪之諭知。
（三）子○○部分：
      訊之被告子○○否認犯行，辯稱：子○○於本案岩灣工程
      中僅係約僱人員，並非擔任督導職務，其縱有受邀陪同營
      建署職員接受招待，亦因職位卑微，不影響工程品質之執
      行等語。經查，被告子○○為東工處臺東工務所之約僱人
      員，於90年6月間始奉派至岩灣新村工地現場管理事務，
      協助專案管理人員卯○○處理該工地各項專案，此有內政
      部營建署92年1月7日營署公務字第0910091338號函可稽。
      又依附表之記載，其曾於89年12月29日、90年1月21日、
      90年6月13日（編號3、4、10）與卯○○接受邱文明、乙○○、姜秋東等人招待，前二者之時間，其尚未至岩灣新
      村工地擔任現場管理事務，與職務無關。後者雖與其職務
      重疊，惟公訴人並未指明此次招待與其職務有何關聯，不
      能因其此次與卯○○同往，即認其收受不正利益，公訴人
      認其有對於職務收取不正利益云云，亦屬無稽，仍應為無
      罪之諭知。
（四）丙○○部分：
      訊之被告丙○○否認犯行，辯稱：(一)丙○○事前並不知道
      承包商並未施作換土區，事後發現工程有異狀，亦立即於
      91年4月12日即將此報告予寅○○，主觀上並無違背職務
      之認識；(二)縱於89年7月18日去烤之鄉及你會紅ＫＴＶ，
      但其尚非岩灣工程之專案管理，與其職務間無任何對價關
      係。(三)並未要求合建公司贊助東工處尾牙2萬元；(四)90年2
      月23日、24日查核日報表雖登載「甲基地ＰＣ澆築混凝土
      」，但此查核日報表並非丙○○所製作，該日報表並無指
      明係換土區之混凝土澆置，亦無施作數量之表示，縱丙○○曾經看過該日報表，亦無法認知此係表示換土區之施工
      ；(五)磁磚選定部分，因國防部人員及卯○○參與選定，並
      無故違職務。經查：
  １、邀宴獲得不正利益部分
    (一)被告乙○○於91年4月25日調查員詢問時雖稱：丑○○、
      丙○○、子○○、卯○○、戊○○等在工程施作期間均有
      接受合建營造招待，招待處所大多在臺東市三葉餐廳、鐵
      花路佳音冰果室ＫＴＶ、鐵花路福星小吃部、更生路你會
      紅ＫＴＶ等餐廳酒家，其中鐵花路佳音冰果室ＫＴＶ、鐵
      花路福星小吃部、更生路你會紅ＫＴＶ等餐廳酒家是有女
      陪侍之酒店，所有開銷由合建營造支付，喝酒之簽單、單
      據都是由我先以公司零用金墊付，再將單據寄至合建營造
      核撥前開費用，本公司招待費迄今約有新臺幣6、70萬元
      等語，然因其未明確敘述聚餐之時間、地點、金額及其所
      指出之每一個人是否每次均會出席等細節，自無法確認被
      告丙○○是否每次均有出席及其時間。其於原審95年7月4
      日訊問時證稱：「喝花酒是卯○○比較常去，丁○○、丑
      ○○、丙○○不知道有沒有去喝花酒，我沒印象」、「跟
      誰去喝花酒都會紀錄在我們的支出明細表上，丑○○、丙○○沒有主動要求去酒店消費」、「我記得好像有在你會
      紅ＫＴＶ看過丙○○一次，但時間沒有辦法確定」、「丙○○不曾打電話叫我去付帳過」等語，對於被告丙○○參
      加你會紅ＫＴＶ聚會之時間，依然無法確定。
    (二)被告邱文明於91年4月23日調查員詢問時稱：我、乙○○
      、癸○○曾受甲○○指示，多次請丙○○及卯○○吃飯，
      並於事後至鐵花路有女陪侍之佳音小吃部或在臺東市○○
      路有女陪侍之你會紅ＫＴＶ飲酒作樂，費用款項由乙○○
      以合建營造有限公司零用金於1、2日後由乙○○或我去支
      付等語，於91年4月29日調查員詢問時稱：我記得是89年7
      月18日晚上丁○○、丑○○、丙○○、卯○○、子○○和
      兩位我不認識的人在傳廣路烤之鄉吃飯，我幫他們買單，
      金額3250元等語，復於原審95年7月4日訊問時證稱：「卯
      ○○是比較常吃飯、喝酒，丙○○是正常吃飯」、「我只
      有去過佳音、你會紅。你會紅就是丑○○、丙○○、丁○○、卯○○、子○○都有去過」、「你會紅那次的時間就
      是89年7月18日」、「丙○○只有去你會紅那次，去其他
      的地方吃飯、喝酒我就不確定了，有時我們會在工地旁邊
      吃路邊攤」等語，可知被告邱文明、乙○○所稱你會紅Ｋ
      ＴＶ之聚餐時間為89年7月18日，而被告丙○○於91年4月
      23日調查員詢問時亦供承其曾去過你會紅一次等語，堪認
      被告丙○○係於89年7月18日去過你會紅ＫＴＶ一次。
    (三)惟本件岩灣新村工程係於89年12月始移由臺東工務所辦理
      ，被告丙○○於89年7月18日時，與岩灣新村工程間並無
      任何職務上之利害關係，亦無證據顯示其已預期該工程將
      於四個多月後移轉由臺東工務所專案管理，實難認定此次
      聚會與其職務有何對價關係。又依附表，僅90年12月6日
      （編號17）「東工處林主任曾先生等敘餐」支出2300元者
      與被告丙○○有關，惟被告邱文明於原審陳稱：招待丙○○在臺東吃飯都是開完會一起吃便飯，這個不算是招待，
      因為中午查驗完畢一起吃等語，復參以此次費用金額不高
      ，與被告甲○○等人因行賄所得之利益相比甚為懸殊，並
      與後述90年2月施作不實間相距10月，亦難認定此次聚餐
      與被告丙○○之職務具有對價關係。
    (四)至於贊助尾牙費用，證人乙○○係將合建公司所贊助之2
      萬元交予丑○○等情，復無其他證據足證被告丙○○曾經
      收受其他任何金錢，即無從認定其有收受賄賂之事實。
 ２、違背職務部分：
   (一)被告始終否認知悉90年2月23、24日之查核日報表內虛偽登
     載一節。證人卯○○亦僅證稱曾向丑○○報告，未提及向
     丙○○報告甲基地未施作之事。被告乙○○及甲○○於歷
     次偵審均未曾供稱丙○○明知甲基地未按契約澆灌混凝土
     之事。被告邱文明於調查局雖證稱：甲基地未澆置ＰＣ，
     當時知悉的有卯○○、丙○○，91年4月3日或91年4月4日
     卯○○、丙○○找我本人、吳國坤在岩灣活動中心開會研
     究因應之道，丙○○與吳國坤決定乙基地在會勘前，先以
     澆置之ＰＣ牆開挖一點，由王竹林於91年4月7日在丙○○
     與吳國坤指定之開挖點先行挖一小塊以應付91年4月9日會
     勘等語（偵一卷第45頁）。惟依其陳述內容，僅能證明被
     告丙○○於91年4月初參與研討如何因應會勘事宜會議時，
     知悉此事，然尚未能證明其於90年2月間，乃至89年7月18
     日參加你會紅ＫＴＶ聚會時，即明知甲基地未按契約澆灌
     混凝土之事。
   (二)法務部調查局對被告丙○○進行測謊鑑定，待鑑定之問題
     分別有三，(1)有無與吳國坤商議做一道混凝牆以應付檢查
     、(2)岩灣新村施工當時是否知換土區未按圖施工灌混凝土
     、(3)有無告訴寅○○共同推演以應付檢查。依其鑑定結果
     ，僅有問題(1)呈情緒波動反應，研判有說謊，問題(2)(3)則
     未檢測出有說謊反應（偵七卷第115頁），益證其在92年2
     月間確實不知換土區施作不實之情。
   (三)末查，被告丙○○並未參與90年4月27日、90年5月18日選
     定岩灣新村工程外牆磁磚之施工協調會，有該次協調會紀
     錄可證，則公訴人起訴其知悉施工與選定者不同，而任由
     合建公司施工云云，亦乏依據。
 ３、綜上，被告丙○○並無公訴人所指違背職務之行為，而其
     在職務期間之90年12月6日雖接受邱文明之招待，然其金額
     僅2300元，應為一般敘餐，尚難認係不正利益，與條例第
     5條第1項第5款之要件不合，應為無罪之諭知。
（五）被告寅○○、辰○○部分：
      訊之被告寅○○、辰○○均否認犯行，被告寅○○辯稱：
      (一)秘密證人Ａ述，僅在陳述85年間之處務會議經過，並未
      明確指出寅○○收受東工處所屬各工務所上繳6萬元至10
      萬元之具體時間、地點，其稱應該只有1、2個工務所主任
      沒有交錢，其他都有交等語，應屬個人推測之詞，不具證
      據能力。(二)特殊工程獎金拿來作為同仁的年終聚餐及過年
      值班的紅包，是寅○○到東工處時開會討論之結果，後雖
      然沒有再開過會，但大家都知道這件事情，而且很樂意，
      不覺得有什麼不對等語。被告辰○○辯護人略辯稱：(一)辰
      ○○從來未向各工務所主任要求上繳5至10萬元予寅○○
      ，亦不知丑○○收受2萬元及5萬元。(二)辰○○業務不負責
      會計，最多只掌管零用金支出，並沒有核發之職務，且年
      終特殊工程獎金係自72年起經由全體同仁之同意，列為同
      仁福利之用，並由專人保管，除作為年底同事聚餐之花費
      外，並作為年終工務處內工友之答謝獎金，辰○○接任後
      ，亦是沿襲前手之作法，並非寅○○、辰○○二人意圖得
      利而故意抑留不發等語。經查：
  １、違背職務收受賄賂部分：
    (一)秘密證人Ａ於偵查中固稱：「寅○○曾要求屬下上繳金錢
      給他，有一次寅○○在處務會報時，他說因他要交際的費
      用不夠，要由各工務所主任負責繳交6至10萬元的金額，
      要交給辰○○，會後由辰○○告訴各工務所要交多少錢，
      金額約6至10萬元間」、「當時在場者有寅○○、辰○○
      、宜蘭工務所主任、花蓮工務所主任、吉安工務所主任、
      光復工務所主任、玉里工務所主任、臺東工務所主任等人
      在場，時間應該是86年前後」、「應該只有1、2個工務所
      主任沒有交錢，其他的都有交」等語（偵五卷第81-82頁
      ），然其於原審則稱：「85、6年間在一次開處務會議時
      ，知道寅○○要各工務所主任繳交6至10萬元不等的費用
      ，供他做交際之用，這是開會之後，由辰○○轉述的」、
      「寅○○是說上級經常來視察，請客、交際費用不太夠」
      。（你是親自聽辰○○講的，還是聽到別人的轉述？）抱
      歉，這個問題不回答」，「（你聽到寅○○說上級經常來
      視察，請客、交際費用不太夠，是在什麼場合聽到的？）
      抱歉，這個問題不回答」等語（原審卷六第264-265 頁）
      ，其對於係親自聽到寅○○在處務會議中要求所屬各工務
      所主任上繳金錢，或由辰○○轉述，或係聽聞自寅○○、
      辰○○以外之第三人，前後供述不一，且對辯護人所提之
      重要問題刻意規避。另其陳稱：「（有關6到10萬元的費
      用，就你所知道的，工務所的主任有多少人有交？）這個
      我並沒有親眼看到」「（你在檢察官那邊講說應該只有一
      、兩個工務所主任沒有繳，其他應該都有繳，為什麼跟今
      天講的不一樣？）是我個人臆測跟評斷的」等語（原審卷
      六第265頁），亦與先前在偵訊時所言不符。復與證人即
      宜蘭工務所主任林基祥、光復工務所主任王維球、玉里工
      務所主任朱正雄、光復工務所主任丑○○、台東工務所主
      任丙○○，於原審證稱：「在處務會議的時候，寅○○沒
      有跟我們講上繳6萬元到10萬元的交際費用」等語不符，
      尚難僅憑證人Ａ前後不一之陳述，即為被告二人不利之認
      定。
    (二)證人乙○○雖於原審證稱：曾於89年9月21日交付5萬元予
      丑○○，用途為「營建署東工組成立茶會」，於90年1月
      15 日交付2萬元予丑○○，用途為「東工處尾牙」，惟不
      知丑○○在收錢之後，有沒有再交給東工處何人等語（原
      審卷二第243、246頁），而被告丑○○始終否認收受此二
      筆款項，則此二筆金錢有無經過辰○○之手交予寅○○，
      實乏積極證據。再查乙○○、邱文明及甲○○於偵訊時均
      僅稱係丑○○提議請求贊助，並未提及係寅○○指示丑○○為之，於原審亦為相同之陳述，而被告寅○○亦始終否
      認有指示丑○○為之，亦難遽認寅○○有透過丑○○向合
      建公司索賄之情事。至於卯○○於91年4月29日偵訊時雖
      稱：90年年初快過年時有在工地聽到丙○○對邱文明說我
      們東工處要辦尾牙，請承包商提供1、2 萬元贊助，邱文
      明有點頭答應，而丙○○於原審91年6月21日訊問時亦稱
      ：曾經向廠商表示東工處要辦尾牙茶會希望他們贊助一次
      等語，但此二人於偵訊及本院訊問過程中亦均表示未受寅
      ○○之指示而為之，自亦不能單以合建公司曾支付前揭二
      萬元、五萬元予丑○○之事實，即認被告寅○○、辰○○
      有「收受」賄賂之事實。
  ２、意圖得利抑留不發職務上應發給之財物部分
    (一)按貪污治罪條例第六條第一項第一款規定之意圖得利，抑
      留不發職務上應發之財物罪，係以行為人職務上有發給財
      物之義務，而意圖牟取不法利益，故意不發給財物行為，
      為其構成要件（最高法院56年度台上字第3193號判決參照
      ）。
    (二)查東工處特殊工程獎金係經由開會決議作為年終獎金或春
      節值班員工紅包使用乙節，業據證人邱錫忠於91年5月8日
      偵訊時證稱：在72年底的擴大會議中，寅○○處長有提議
      將特殊工程獎金當做同仁聚餐之用，當時工務處每位同仁
      都在場等語；證人即東工處政風人員張繼秉於91年5月29
      日偵訊時亦稱：我到任時有聽說獎金會被留在辦公室作為
      尾牙聚餐用，在我到任前他們就這麼做等語；證人林基祥
      於原審92年1月9日訊問時具結證稱：「我們曾經開過處的
      擴大會報的時候，有提到績效獎金，因為年終聚餐要使用
      經費，就同意沒有去領這個獎金」；證人許允成於原審同
      日訊問時具結證稱：「（寅○○擔任你們處長開始，對績
      效獎金有做過什麼決議？）在主管會報的時候，有說要納
      入共同基金」「（有說明共同基金要做什麼使用的說明嗎
      ？）年終聚餐使用，是否有其他用途我忘記了」；證人羅
      永於原審同日訊問時具結證稱：「（特殊工程獎金後來為
      何成為年終聚餐使用？）處長在會報中有提示員工彼此距
      離太遠，就作為年終聚餐使用，還有一些是過年春節的時
      候員工值班作為紅包的使用」等語，足證該筆特殊工程獎
      金被挪做年終聚餐或春節紅包使用之初，乃係經由開會討
      論確認之結果。
    (三)次查東工處自72年起每年均有舉辦年終尾牙乙節，除據證
      人李永豐、林和甲、吳寶珠、張勵玲及羅永等人於偵訊時
      陳述明確外，復經證人林基祥於原審92年1月9日訊問時，
      及證人李永豐、林和甲、吳寶珠、羅永於原審95年5月16
      日訊問時具結證述明確，可見該筆獎金自始至終均仍作為
      共同基金以支應年終聚餐或春節紅包費用使用。此用途一
      開始既係經由全體員工開會討論確認，且做此用途使用後
      之利益亦由全體員工所享受，縱然其後未再逐年徵求新進
      員工之同意，亦不足推論被告寅○○、辰○○具有將此獎
      金抑留不發以謀求「己利」之不法意圖。
    (四)公訴人雖謂寅○○將該獎金作為招待長官飲宴之「私人」
      花用，惟證人羅永及許允成於原審均證稱有看過辰○○公
      布該筆獎金使用情形之明細表，倘被告寅○○、辰○○確
      有意將之侵吞佔為己有，何需將其使用情形列表公諸於外
      ，公訴人指訴情節，並無依據。
  ３、綜上，被告寅○○、辰○○並無收受賄及意圖得利抑留不
      發職務上應發給之財物之行為，仍應為被告二人無罪之諭
      知。
（六）庚○○部分
      訊之被告庚○○否認犯行，辯稱：(一)庚○○並無建築專科
      背景，亦未受僱於戊○○，僅因與戊○○有兄妹關係，而
      戊○○無暇管理事務所財務業務，始受託代為保管存摺、
      支票，及幫忙提領發放薪資等事宜，伊雖曾出席岩灣工地
      之會議，但僅係代為傳達之角色而已，至於磁磚選用之會
      議紀錄上雖有庚○○之簽名，但此僅為一般會議前之簽到
      動作，並非同意最後會議結論之具名。(二)庚○○向甲○○
      之借貸僅係私人借貸之財務週轉行為，有支票支付利息支
      票頭可證，且其借款皆有開立支票，其中一張面額100萬
      元之支票還曾跳票，足證其並無藉由索取不當利益而與合
      建公司有任何對價之事實。經查：公訴人認其有背信、詐
      欺、行使業務登載不實行為，係以其知悉甲乙基地未施作
      混凝土及未依選定之磁磚施工，仍予包庇，任由癸○○或
      洪建成持虛偽之監造表向國防部詐領監造費為據。惟查：
      戊○○並未委託庚○○執行本件工程之監造工作等情，業
      經戊○○陳明在卷，而甲乙基地未施作之事，是癸○○及
      洪建成以電話告知己○○請其轉告戊○○知悉一節（己○○、戊○○部分另結），此經癸○○及洪建成於偵查及原
      審中證述明確（偵二卷第81、107頁、原審卷三第420-421
      頁、原審卷四第70-71頁），並無證據顯示庚○○知情；
      其雖代表出席選定磁磚之協調會，惟磁磚施工時其不在場
      ，公訴人亦未舉證監工洪建成或卯○○有向其報告未依契
      約施作之情，難認其知情。而監造日報表是由戊○○簽證
      ，其非監造又非建築師，並無看監造日報表之義務，亦無
      證據可證其知悉監造日報虛偽登載，其既未受委任監造，
      對工程未施作及監造日報虛偽登載一事均不知情，縱其出
      面代戊○○建築師事務所向甲○○借款300萬元，亦難認
      其有不法之意圖，自難以背信、詐欺，行使業務登載不實
      之罪相繩，仍應為無罪之諭知。
三、原審予被告壬○○、丁○○、子○○、丙○○、寅○○、辰
    ○○、庚○○等人無罪之判決，其認事用法具無違誤，應予
    維持，檢察官上訴，對被告丙○○、寅○○、辰○○部分仍
    執前詞，對其他被告則無上訴理由，均無理由，應駁回之。
據上論斷，應依刑事訴訟法第368條、第369條第1項前段、第364
條、第299條第一項前段，貪污治罪條例第4條第1項第5款、第10
條第1項、第17條，刑法第11條前段、刑法第2條第1項前段、第
37條第2項、第216條、213條、修正前刑法第28條、第56條、第
55條，判決如主文。
本案經檢察官辛○○到庭執行職務。
中　　華　　民　　國　　96　　年　　6 　　月　　22　　日
                  審判長法  官  何方興
                        法  官  王紋瑩
                        法  官  林鳳珠
以上正本證明與原本無異。
本判決除庚○○部分不得上訴外，其餘得上訴
如不服本判決，應於送達後10日內，向本院提出上訴狀。其未敘
述理由者，並應於提出上訴狀後10日內向本院補提理由狀 (須附
繕本)。
                        書記官  陳有信
中　　華　　民　　國　　96　　年　　6　　月　　22  　日
附表：卯○○飲宴時間、地點、金額（合建公司工程零用金收入
      支出明細表記載曾先生聚餐部分，以下稱明細表）
┌─┬────┬─────┬───┬─────────┐
│編│時    間│地      點│金  額│備              註│
│號│        │          │      │                  │
├─┼────┼─────┼───┼─────────┤
│ 1│89.08.29│不詳      │15,200│明細表記載        │
├─┼────┼─────┼───┼─────────┤
│ 2│89.10.13│不詳      │ 9,000│同       上       │
├─┼────┼─────┼───┼─────────┤
│ 3│89.12.29│不詳      │ 5,500│與子○○同去，共花│
│  │        │          │      │費11,000元，每人平│
│  │        │          │      │均5,500元，明細表 │
│  │        │          │      │第11期記載        │
├─┼────┼─────┼───┼─────────┤
│ 4│90.01.21│佳音小吃部│15,000│與子○○同去，共花│
│  │        │          │      │費30,000元，每人平│
│  │        │          │      │均15,000元，明細表│
│  │        │          │      │12期記載，有發票3 │
│  │        │          │      │張                │
├─┼────┼─────┼───┼─────────┤
│ 5│90.01.31│你會紅KTV │126,00│明細表12期記載    │
├─┼────┼─────┼───┼─────────┤
│ 6│90.02.01│新生路燒烤│ 2,100│明細表12期記載，有│
│  │        │          │      │收據一紙          │
├─┼────┼─────┼───┼─────────┤
│ 7│90.03.09│佳音小吃部│ 4,500│明細表第15期，收據│
│  │        │          │      │一紙              │
│  │        │          │      │                  │
│  │        │          │ 5,000│同上              │
├─┼────┼─────┼───┼─────────┤
│ 8│90.04.11│三葉小吃部│ 3,600│明細表第19期，收據│
│  │        │          │      │、發票各一紙      │
├─┼────┼─────┼───┼─────────┤
│ 9│90.04.21│三葉小吃部│ 5,000│明細表第19期，收據│
│  │        │          │      │、發票各一紙      │
├─┼────┼─────┼───┼─────────┤
│10│90.06.13│不詳      │ 6,000│明細表第21期，與許│
│  │        │          │      │晉益同去，共花費12│
│  │        │          │      │000元，平均每人600│
│  │        │          │      │0元               │
├─┼────┼─────┼───┼─────────┤
│11│90.09.15│不詳      │ 1,690│明細表第28期，估價│
│  │        │          │      │單一紙            │
├─┼────┼─────┼───┼─────────┤
│12│90.10.02│不詳      │ 2,720│明細表第28期，估價│
│  │        │          │      │單一紙            │
├─┼────┼─────┼───┼─────────┤
│13│90.10.16│不詳      │ 1,400│明細表第28期，估價│
│  │        │          │      │單一紙            │
├─┼────┼─────┼───┼─────────┤
│14│90.10.31│不詳      │21,480│明細表第28期，估價│
│  │        │          │      │單14紙            │
├─┼────┼─────┼───┼─────────┤
│15│90.11.20│不詳      │ 1,680│明細表第30期，估價│
│  │        │          │      │單1紙             │
├─┼────┼─────┼───┼─────────┤
│16│90.11.30│不詳      │15,200│明細表第30期，估價│
│  │        │          │      │單7紙             │
├─┼────┼─────┼───┼─────────┤
│17│90.12.06│不詳      │ 1,150│明細表第30期，估價│
│  │        │          │      │單1紙，與丙○○同 │
│  │        │          │      │去，共花費2300元，│
│  │        │          │      │每人平均1150元。  │
├─┼────┼─────┼───┼─────────┤
│18│90.12.11│不詳      │   400│明細表第32期      │
├─┼────┼─────┼───┼─────────┤
│19│90.12.11│源億小吃  │ 1,970│明細表第32期，發票│
│  │        │          │      │1紙               │
├─┼────┼─────┼───┼─────────┤
│20│90.12.13│福星小吃部│ 4,200│明細表第32期，發票│
│  │   12.18│          │ 6,600│各1紙             │
│  │   12.19│          │18,000│                  │
│  │   12.29│          │ 7,000│                  │
├─┼────┼─────┼───┼─────────┤
│  │90.12.30│不詳      │ 4,150│明細表第32期      │
│21│        │          │      │                  │
└─┴────┴─────┴───┴─────────┘
  合計                     171,140元
附錄    本判決論罪科刑法條：
貪污治罪條例第4條第1項第5款
有下列行為之一者，處無期徒刑或 10 年以上有期徒刑，得併科
新台幣 1 億元以下罰金：
五  對於違背職務之行為，要求、期約或收受賄賂或其他不正利
    益者。
貪污治罪條例第10條第1項
犯第 4 條至第 6 條之罪者，其所得財物，應予追繳，並依其情
節分別沒收或發還被害人。
貪污治罪條例第17條
犯本條例之罪，宣告有期徒刑以上之刑者，並宣告褫奪公權。
刑法第216條
行使第210條至第215條之文書者，依偽造、變造文書或登載不實
事項或使登載不實事項之規定處斷。
刑法第213條
公務員明知為不實之事項，而登載於職務上所掌之公文書，足以
生損害於公眾或他人者，處1年以上7年以下有期徒刑。
